【裁判字號】    94,婚,816
【裁判日期】    950206
【裁判案由】    離婚
【裁判全文】
臺灣臺南地方法院民事判決               94年度婚字第816號
原      告  乙○○○
訴訟代理人  謝國允律師
被      告  甲○○
                        號
上列當事人間請求離婚事件，本院於民國95年1月18日言詞辯論
終結，判決如下：
    主    文
准原告與被告離婚。
訴訟費用由被告負擔。
    事實及理由
壹、程序方面：按離婚之訴，專屬夫妻之住所地法院管轄，民事
    訴訟法第568第1項前段定有明文。所謂「夫妻之住所地」係
    指「夫、妻之住所地」或「夫或妻之住所地」而言。查原告
    於民國82年12月29日即設籍臺南縣將軍鄉苓和村19鄰忠寮71
    之45號，有原告之遷徙紀錄資料查詢結果表在卷可徵，並實
    際住居長達十餘年，足認有久住之意思而住於該地，則上開
    戶籍地即為原告之住所至明，揆諸首開說明，本件離婚之訴
    自專屬本院管轄。
貳、原告主張：兩造於58年5月21日結婚，育有葉永男、葉雅芬
    二名子女（均已成年），詎婚後被告經常藉細故對原告吵鬧
    ，更動輒對原告拳打腳踢，且在外賭博找女人，又未給予原
    告生活費，原告因不堪被告毆打，遂偕同女兒葉雅芬離家，
    兩造迄今已逾18年未有聯繫，雙方既已無任何感情，且難期
    共同生活，爰依民法第1052條第1項第3款及同條第2項之規
    定，請求擇一判決離婚等語，並聲明如主文所示。
參、被告則以：伊未曾毆打原告，自女兒葉雅芬國小畢業時，原
    告即離家出走，伊曾至原告娘家、姊姊家等處尋找，惟均無
    所獲，伊希望仍然維持婚姻的名義，原告不要騷擾伊，其亦
    不會騷擾原告等語置辯，並聲明：原告之訴駁回。
肆、得心證之理由：
 一、查兩造於58年5月21日結婚，育有葉永男、葉雅芬兩名子女
     ，現婚姻關係仍存續中，惟自76年起，兩造分居迄今之事實
     ，有戶籍謄本、結婚登記申請書影本在卷可憑，且為兩造所
     不爭，自屬真實。原告主張其遭被告毆打，且被告未給予生
     活費，始偕女葉雅芬離家，兩造迄今已逾18年未曾聯絡等情
     ，核與證人即葉雅芬證稱：「我印象中都是母親在夜市工作
     ，我父親沒有工作，爸爸會打麻將，我親眼看到媽媽被打有
     3次，有時是事後問媽媽的，我們的生活費都是媽媽在負擔
     ，媽媽有叫爸爸也要負擔生活費，但他都沒有，後來我有要
     求媽媽帶我離開家，哥哥因為在讀軍校，所以沒有跟我們一
     起走。」等語相符（參本院94年12月28日言詞辯論筆錄），
     且證人即原告之妹李丙○○亦證述：「因為被告比較沒有顧
     家庭，我二姊為了家計只好離家，他們沒有住在一起約十幾
     年了，我沒有見過被告毆打原告，但我二姊談到姊夫的事，
     生氣時有說過被毆打的事。」等語明確（見本院95年1月18
     日言詞辯論筆錄）。被告雖抗辯伊未毆打原告，係原告自行
     離家，伊有尋找原告云云，並以證人吳丁彩證稱：「我與被
     告是做同行的，所以我知道他們是夫妻，之前他們在夜市擺
     攤時，我覺得他們夫妻感情不錯，我沒有見過被告打原告，
     原告也沒有跟我說過被告打她。」等語（見同上筆錄）為據
     ，惟證人吳丁彩與被告同行，係在夜市擺攤時相識，而夜市
     係屬大眾自由進出之地，被告苟當眾毆妻，勢必引起騷動，
     衡情，被告自會有所節制，且最常發生家庭暴力之處所應在
     住處，自不能因證人未曾在夜市見被告毆打原告，即遽謂被
     告未曾毆打原告，又原告與吳丁彩既非熟識，亦無親屬關係
     ，原告自不可能將夫妻相處等細節告知，亦不能因原告未告
     知證人吳丁彩有關被告曾毆打原告之情節，即謂無家庭暴力
     事件發生。況證人葉雅芬為兩造之女，被告苟無毆打原告，
     其當無設詞誣攀之理，再參以原告於76年時，有固定工作（
     在夜市擺攤），倘未遭暴力相逼，又何需偕同幼女，離鄉背
     井，另至外縣市謀生，是原告主張其遭被告毆打等情堪信為
     真實。另被告抗辯曾至親友家尋找原告乙節，為原告所否認
     ，被告復未舉證以實其說，且證人即原告之妹李丙○○亦證
     稱：兩造分開十幾年，被告並未向伊找人等語（參同上筆錄
     ），是被告所辯，委無足採。
 二、按有難以維持婚姻之重大事由者，夫妻之一方得請求離婚，
     但其事由應由夫妻之一方負責者，僅他方得請求離婚，民法
     第1052條第2項定有明文。次按婚姻之意義，在於夫妻間得
     共同生活，互相扶持，以履行彼此間對婚姻之承諾，如雙方
     無繼續履行共同生活之意願，客觀上亦無回復共同生活之可
     能，則兩造間之婚姻已無任何實質之意義，與前開條文所指
     （有難以維持婚姻之重大事由）相當，而得由夫妻之一方訴
     請離婚。本件兩造分居已逾18年，則兩造在客觀上已無共同
     生活，又被告自承伊僅願保有婚姻名義，希望彼此互不騷擾
     等等語（參本院94年12月28日言詞辯論筆錄），足證被告主
     觀上亦無與原告共同生活之意願。則本件婚姻已無回復共同
     生活之可能至明，揆諸前開說明，兩造間自有難以維持婚姻
     之重大事由存在。再者，兩造未能共同生活係因被告毆打原
     告所致，因此，自可歸責於被告。從而，原告爰依民法第
     1052 條第2項之規定，訴請准與被告離婚，即屬有據，應予
     准許。
 三、本件原告依民法第1052條第1項第3款及同條第2項之事由，
     請求擇一判決離婚，即係以數形成權訴請法院就其單一之聲
     明即離婚為判決，係屬選擇合併，本院既以兩造間有難以維
     持婚姻之重大事由而判准離婚，則就其他形成權之訴訟標的
     自毋庸再為裁判，附此敘明。
伍、據上論斷，原告之訴為有理由，依民事訴訟法第78條，判決
    如主文。
中    華    民    國    95    年    2     月    6     日
                  家事法庭法  官  廖建彥
以上正本證明與原本無異。
如對本判決上訴，須於判決送達後廿日內向本院提出上訴狀。
中    華    民    國    95    年    2     月    6     日
                          書記官  周曉萍


司法院資訊處製作；財團法人民間司法改革基金會備份。
